【裁判字號】    96,訴,1624
【裁判日期】    970617
【裁判案由】    返還不當得利
【裁判全文】
臺灣板橋地方法院民事判決              96年度訴字第1624號
原      告  財政部國有財產局臺灣北區辦事處
法定代理人  丙○○
訴訟代理人  龔維智律師
複代理人    甲○○
被      告  乙○○
訴訟代理人  莊國明律師
複代理人    張倪羚律師
上列當事人請求返還不當得利事件，本院於96年5月20日詞辯論
終結，判決如下：
    主  文
被告應給付原告新台幣參拾萬柒仟捌佰參拾貳元，及民國九十六
年六月六日起至清償日止，按年息百分之五計算之利息，並自九
十七年四月一日起至返還臺北縣板橋市○○段四之三、四之一○
、五之一、五之一○、七之一、七之一五地號土地如附圖所示A1
、A2、A3、A4、B1、B2、B3、B4部分（面積依序為65.61 平方公
尺、246.06平方公尺、16.75 平方公尺、66.31 平方公尺、157.
02平方公尺、223.28平方公尺、4.9 平方公尺、19.31 平方公尺
）於原告之日止，每平方公尺依當年期申告地價年息百分之五除
以十二計算，按月給付原告相當於租金之不當得利。
原告其餘之訴駁回。
訴訟費用由被告負擔十分之二，餘由原告負擔。
本判決第一項於原告以新台幣壹拾萬貳仟陸佰壹拾元供擔保後，
得假執行，但被告以新台幣參拾萬柒仟捌佰參拾貳元為原告供擔
保後，得免為假執行。
原告其餘假執行之聲請駁回。
    事實及理由
壹、程序上理由
一、原告之法定代理人已變更為丙○○，並具狀聲明承受訴訟（
    見本院卷頁35），核無不合，應予准許。
二、訴狀送達後，原告不得將原訴變更或追加他訴。但擴張或減
    縮應受判決事項之聲明，民事訴訟法第255條第1項第3款載
    有明文，原告原起訴聲明請求「被告應給付原告1,216,440
    元，及自原支付命令送達翌日起至清償日止，按年息百分之
    5計算之利息，被告應自96年5月1日起至騰空返還坐落臺北
    縣板橋市○○段4-3、4-10、5-1、5-10、7-1、7-15地號土
    地（面積為702.92平方公尺）予原告之日止，每平方公尺依
    當年期公告地價年息百分之5之12計算，按月給付原告不當
    得利使用補償金」，嗣於97年4月10日具狀擴張聲明請求「
    被告應給付原告1,628, 557元，其中1,383,158元，應自原
    支付命令送達翌日起，其中245,399元，應自民事更正聲明
    暨準備(三)狀送達翌日起，均至清償日止，按年息百分之5計
    算之利息。被告應自97年4月1日起至騰空返還坐落臺北縣板
    橋市○○段4-3、4-10、5-1、5-10、7-1、7-15地號土地如
    附圖所示A1 、A2、A3、A4、B1、B2、B3、B4部分（面積依
    序為65.61平方公尺、246.06平方公尺、16.75平方公尺、
    66.31平方公尺、157.02平方公尺、223.28平方公尺、4.9平
    方公尺、19.31平方公尺）予原告之日止，每平方公尺依當
    年期公告地價年息百分之5除以12計算，按月給付原告土地
    使用補償金」（見本院卷頁230），核屬減縮或擴張應受判
    決事項之聲明，揆之前開規定，核無不合，應予准許。
貳、實體上理由
一、原告起訴主張：
(一)臺北縣板橋市○○段4-3、4-10、5-1、5-10、7-1、7-15地號
  （下稱4-3、4-10、5-1、5-10、7-1、7-15地號）土地均屬國
  有，原告為土地管理人，被告所有門牌號碼為臺北縣板橋市○
  ○○街124巷61之61、61之62號房屋無權占用前開土地，面積
  共計799.24平方公尺，依財政部訂頒之國有非公用不動產被占
  用處理要點第6點規定：占用期間使用補償金，應按行政院核
  定之租金率計算，向實際占用人追收。另依行政院函示：國有
  出租基地自82年7月1日起，一律依照土地申報地價年息百分之
  5計收租金，爰依民法第179條規定，請求被告給付原告相當於
  租金之不當得利。
(二)依經濟部水利署96年11月30日經水勘字第09651278820號函覆
  內容略以：「…又查42年發布之河川區域土地劃定原則規定河
  川區域土地之劃定由省政府核定公告之，故河川區域需經公告
  。查本案系爭土地所臨河川為淡水河系，並至該河川於56年3
  月31日第1次公告河川區域時，劃入河川區域內。是在54年12
  月間臺灣省河川地管理規則發佈前該等土地並無劃入河川區域
  情事」，自無臺灣省河川地管理規則或於該法規發佈前就有關
  河川管理各項法令之適用，臺北縣政府對於系爭土地並無任何
  管理之權限。且上開系爭土地重測前為臺北縣板橋市○○○段
  番子園小段第2-19、2- 2地號，依被告提出之被證1、被證2土
  地登記謄本所載，系爭土地47年6月18日收件，49年11月26日
  登記為國有，原管理機關為臺灣省政府民政廳地政局，原告於
  79 年經臺灣省地政處移交接管為管理機關，臺北縣政府並非
  系爭土地之管理機關。
(三)退步言之，若系爭土地於56年3月31日經公告劃入河川區域後
  ，臺北縣政府得依臺灣省河川地管理規則之規定，以放租方式
  出租系爭土地，惟被告自承系爭第4-3、4-10、5-1、5-10地號
  土地為被告之母洪廖麥、長兄洪清富向臺北縣政府「承租種植
  」，依臺北縣政府87年北府工水字第7754號函覆內容，系爭河
  川耕地之承租人為洪廖麥、洪清富，並非被告，被告如何繼承
  洪廖麥、洪清富與臺北縣政府間之租賃關係，即以承租人之地
  位對抗具有物權效力所有權。再依被告提出被證9河川地繳納
  使用費代金收據內容記載「許可使用人洪清富，使用類別種植
  甘藷、蔬菜，使用費種類甘藷、稻谷、折繳單價250、折繳代
  金21,818元」，被告之母及長兄與臺北縣政府間之租賃關係屬
  耕地租賃，依據耕地三七五減租條例第6條第1項雖載「本條例
  施行後耕地租約應一律以書面為之，租約之訂立、變更、終止
  或換訂，應由出租人申請登記」，此係為保護佃農及謀舉證上
  便利而設，非謂凡租約之訂立、變更、終止或換訂，須經登記
  ，始能生效。耕地三七五減租條例係為調整業佃間權利義務，
  協助達成耕者有其田目的之法律。故在該條例施行後，所有耕
  地租賃事項，在性質相同之範圍內，均應適用。有最高法院51
  年台上字第2629號判例、84年台上字第2332號判決可參。被告
  先主張繼承前人租賃關係，俟又改稱係受土地承租人洪清富允
  許而為租賃物之使用，其所言前後不一，被所有未辦建物保存
  登記之門牌號碼為臺北縣板橋市○○○街124巷61之61號、61
  之62號房屋占用系爭4-3、4-10、5-1、5-10、7-1、7-15地號
  ，足證原租約承租人洪廖麥、洪清富及主張繼承前人租賃關係
  之被告，以承租之土地建築房屋，並未自任耕作，依耕地三七
  五減租條例第1條前段、第16條第1項、第2項及最高法院70年
  台上字第4637號、80年台再字第15號判例見解，原訂租約已無
  待終止，租賃關係當然歸於消滅。被告主張之原租約及之後不
  定期限租賃關係，在原租約承租人洪廖麥、洪清富或繼承前人
  租賃關係之被告於承租之土地上建築房屋當時即已消滅，據此
  被告主張使用系爭土地應構成民法第451條規定租賃契約之默
  示更新，而有不定期限租賃契約存在，委不足採。
(四)同段第7-1、7-15地號係77年7月25日為第1次登記，洪廖麥、
  洪清富自始未曾向臺北縣政府承租系爭土地，縱使洪廖麥、洪
  清富與臺北縣政府間有租賃關係存在，其租賃標的物亦僅限於
  臺北縣政府出租之4-3、4-10、5-1、5-10地號土地，當無擴及
  7-1、7-15地號土地，故7-1、7-15地號土地自始即無臺灣省河
  川地管理規則及民法第451條之適用。
(五)按租用基地建築房屋，其租金以不超過土地申報總價額年息百
  分之10為限，土地法第105條、第97條規定甚明。被告於系爭
  土地上搭建房屋，依財政部所頒之「國有非公用不動產占用處
  理要點」第6點之規定，請求以申報地價年息百分之5作為計算
  不當得利之依據，並未超過法定租金上限。
(六)本件不當得利起迄時間，原告係於96年3月28日以台財產北改
  字第0960012437號函催告繳納使用補償金，並經被告收受在案
  於96年5月聲請支付命令，未逾民法第130條所規定之6個月內
  起訴時間，據此原告以96年2月（發函當月不計）往前追溯5年
  不當得利至91年3月，故以91年3月為5年不當得利起算點，於
  法並無不合，是以原告請求自91年3月起至聲請支付命令前1
  個月即96年4月止之不當得利，於法有據。
(七)聲明：被告應給付原告1,628,557 元，其中1,383,158 元，應
  自原支付命令送達翌日起，其中245,399 元，應自民事更正聲
  明暨準備(三)狀送達翌日起，均至清償日止，按年息百分之5 計
  算之利息。被告應自97年4 月1 日起至騰空返還坐落臺北縣板
  橋市○○段4-3 、4-10、5-1 、5-10、7-1 、7-15地號土地如
  附圖所示A1、A2、A3、A4、B1、B2、B3、B4部分（面積依序為
  65.61 平方公尺、246.06平方公尺、16.75 平方公尺、66.31
  平方公尺、157.02平方公尺、223.28平方公尺、4.9 平方公尺
  、19.31 平方公尺）予原告之日止，每平方公尺依當年期公告
  地價年息百分之5 除以12計算，按月給付原告土地使用補償金
  。願供擔保，請准宣告假執行。
二、被告抗辯：
(一)54年12月公布之臺灣省河川管理規則第2條規定：本規則所稱
  河川管理，係指左列事項：五、河川區域土地之管理。六、治
  理計畫用地取得及其他有關河川行政事務管理，另同規則第4
  條第1項第13款規定：「使用費：指管理機關因許可使用河川
  公地，向使用人徵收之規費」系爭土地係屬河川區域內之土地
  ，系爭土地主管之臺北縣政府既就系爭土地向使用人收取使用
  費，方會向使用人徵收規費。
(二)依民法第421條規定及最高法院60年台上字第2246號判例要旨
  ，即承租人有使用收益之權，係指於租賃物有使用權及收取孳
  息之權，自得同意第三人使用收益租賃物，且租賃期限屆滿後
  ，承租人之家屬、受雇人或經承租人允許之其他第三人，仍為
  租賃物之使用收益，而出租人不即表示反對之意思者，亦構成
  民法第451條之租賃契約之默示更新。兩造就系爭公有河川地
  之法律關係，業經本院85年度易字第3333號、最高法院88年度
  台非字第97號、臺灣高等法院88年度上更(一)字第268號刑事判
  決認為被告之母洪廖麥、長兄洪清富約自45年起即陸續向臺北
  縣政府承租種植，每年分上下期定期繳租，一直繳至74年2 月
  ，且主管機關皆知悉該土地為被告前人所承租，惟自75年起，
  臺北縣政府嗣後未對土地使用人再收取租金，且未公告不再續
  租或通知終止租約之行為，致使使用系爭土地之被告確信有合
  法使用土地之權源，而續為使用。系爭土地出租人於得請求返
  還租賃物時怠於行使其權利，而承租人仍為租賃物之使用收益
  ，出租人又不即表示反對之意思，自構成民法第451條租賃契
  約之默示更新，視為以不定期限繼續契約，則租賃契約仍繼續
  存在，被告既係受系爭土地承租人洪清富允許為租賃物之使用
  、收益之第三人，當可就系爭土地為使用收益，並非無權占用
  系爭土地。另系爭土地中第7-1、7-15地號土地，雖非為臺灣
  高等法院88年度上更(一)字第268號刑事判決之內容所及，惟與
  第4-3、4-10、5-1、5-10地號同屬被告所有門牌號碼為臺北縣
  板橋市○○○街124巷61之61、61之62 號房屋使用之土地，故
  應亦受租賃契約效力所及，蓋無就同一門牌號碼之房屋割裂使
  用之理。
(三)前揭處理要點依行政程序法第161條之規定，僅有拘束訂定機
  關及其下屬機關及屬官之效力，而不可對外拘束人民，司法審
  判機關更不受其效力所拘束。國有土地租賃，原告若一律適用
  行政院函示標準，無論基地位處商業繁榮之市中心或窮鄉僻壤
  之城郊，皆以申報地價年息百分之5計算租金，顯失公平，依
  最高法院92年台上字第530號、94年台上字第2108號判決，縱
  位處於臺北市區交通便利、利用價值高、鄰近地段繁榮之土地
  地租亦係按每年度之申報地價年息百分之5計算，反觀系爭土
  地係屬河川地，地勢極低，位處偏僻，更非商業繁榮之地，並
  由其地目分別為荒蕪未經利用及已墾復荒之土地所屬之「原」
  ，及未作任何的規劃之土地所屬之「雜」可見一斑。臺北縣政
  府使用費之收取，包含系爭土地及重測前臺北縣板橋市○○○
  段番子園小段第2-1、2-8、2-14及2-16地號至72年4月間每半
  年所繳納之使用代金亦僅21,818元，即年繳使用費約僅4萬餘
  元，現被告所使用之土地面積尚為原使用範圍之一小部分，若
  據原告主張以申報地價年息百分之5計算，要求被告每年度給
  付之使用補償金高達235,478元，則依最高法院68年台上字第
  3071號判例之意旨，其請求金額顯屬過高。原告欲請求調整租
  金，則依最高法院48年台上字第521號、49年台上字第1730號
  判例，縱經本院核可，該調整後之租金亦僅能自起訴日起算，
  原告就起訴日回溯逾5年之租金，依民法第126條已罹於時效而
  不得請求。
(四)按耕地三七五減租條例所成立之租賃契約為要式契約，須雙方
  協同登記為必要，本件並無協同辦理登記之情，不符合三七五
  減租條例之規定。
(五)聲明：原告之訴及假執行之聲請均駁回。如受不利判決，願供
  擔保請准免為假執行。
三、兩造不爭執之事實（見96年10月9日筆錄，本院卷頁147）
(一)原告為坐落於台北縣板橋市○○段4-3、4-10、5-1、5-10、7-
  1、7-15等地號（以下簡稱系爭土地）之所有權人，被告所有
  門牌號碼為台北縣板橋市○○○街124 巷61-61、61-62房屋坐
  落於系爭土地。
(二)台北縣板橋市○○○段番子園小段2-19地號重測後為台北縣板
  橋市○○段4地號，嗣再分割出同段4、4-1、4-2、4-3、4-4地
  號，嗣4-4地號再分割為4-4、4-6、4-10等地號。
(三)台北縣板橋市○○○段番子園小段2-2地號重測後為台北縣板
  橋市○○段5地號，嗣再分割出同段5、5-1、5-2、5-3、5-4、
  5-5、5-6等地號，嗣5-2地號再分割為5-10、5-11、5-12、
  5-13等地號。
(四)台北縣板橋市○○段7地號分割出7、7-1、7-2、7-3 、7-4、
  7-5、7-6等地號，同段7-8地號分割出7-15地號，並於77年7月
  25日辦理第一次登記。
(五)原證1、2之文件形式真正不爭執。
(六)被告之父洪廖麥、洪清富於民國（下同）45年起即向台北縣政
  府承租台北縣板橋市○○○段番子園小段2-19及2-2地號土地
  ，每年分上下期定期繳租，一直繳納租金至74年2月止，有洪
  清富之河川地繳納使用費聯單為證，經刑事庭函詢台北縣政府
  ，台北縣政府以87年北府工水字第7754號函覆稱洪廖麥及洪清
  富確實有承租上開土地。自54年12月間「台灣省河川管理規則
  」施行後，公有河川地之使用以許可方式使用，台北縣政府自
  74年1月後向洪清富收取河川地使用代金後，即未再向洪廖麥
  、洪清富收取租金或其他費用，亦未向洪廖麥、洪清富等人或
  被告等人稱不再續租或終止租約，或須經許可始能使用，以上
  各情有台灣高等法院88年度上更（一）字第268號刑事判決可
  按（見本院卷第92頁背面）。
四、本件爭點及本院判斷（見96年10月9日筆錄，本院卷頁148）
    原告起訴主張被告無權占有前揭土地，爰依據民法第179條
    不當得利之規定，請求如訴之聲明，被告則以前詞置辯，因
    此，兩造協議爭點如下：(一)被告占有同段4-3、4-10、5-1、
    5-10地號之土地是否構成民法第451條不定期租約，而為有
    權占有？(二)系爭土地是否有54年12月公佈之台灣省河川管理
    規則之適用？(三)同段7-1、7-15地號是否與同段4-3、4-10、
    5-1、5-1 0地號是否亦有民法第451條之適用？(四)原告請求
    依據財政部所頒之「國有非公用不動產被占用處理要點」第
    6點之規定，請求以申報地價年息百分之五計算不當得利是
    否有理由？(五)原告請求自91年3月起至96年4月止之不當得利
    是否有理由？(六)系爭土地是否有耕地三七五減租條例之適用
    ？茲分述如下：
(一)民法上之債權契約，除法律有特別規定外，僅於特定人間發生
  法律上之效力。本件訴外人黃○元與證人李○綱就合建契約成
  立新協議，而上訴人則於八十三年八月二日自黃○元處以買賣
  為原因取得系爭土地之所有權，為原審所認定。查合建契約為
  債權契約，上訴人既非上開合建契約新協議之當事人，何以須
  受該新協議之拘束，原審未敘明其理由，遽謂被上訴人在系爭
  土地上建築房屋非無權占有，而為上訴人不利之判決，自嫌速
  斷（最高法院88年度台上字第858號民事判決意旨參照）。準
  此，一般債權之成立與否，僅該債權之當事人間才得知悉，未
  如物權因設有登記之公示方法，而得具有對世之效力，是以，
  債權僅具有相對之效力，只於債權之當事人間發生效力，若第
  三人為善意時，尚不得據以對抗之。本件被告抗辯自45年間起
  向台北縣政府承租4-3 、4-10、5-1 、5-10土地，截至74年1
  月台北縣政府仍向被告之兄洪清富收取河川使用代金，並註明
  「本聯由收款機關收清租金後蓋章交付腳租人收執」等語，有
  台灣高等法院88年度上更（一）字第268 號刑事判決可按，然
  被告主張之租賃關係係存在於被告之兄洪清富與台北縣政府之
  間，揆之前開說明，縱使被告之兄洪清富與台北縣政府成立不
  定期租賃之關係，亦僅為債權之效力，自不得對抗具有所有權
  之原告，自不得據此對原告主張為有權占有。
(二)依臺灣省水利局85水政字第Ｚ○○○○○○○○○號函之意旨：「在上開
  「臺灣省河川管理規則」公布施行前，河川公地之核准使用由
  縣市政府地政單位以放租方式辦理…」（參85年度易字第33
  33號卷頁118頁至119），另參以經濟部水利署96年11月30日經
  水勘字第09651278820號函之意旨略謂：本案系爭土地所臨河
  川淡水河水系，並至56年3月31日第一次公告河川區域，劃入
  河川區域，經比對圖籍資料，上開土地係位於56年間公告之河
  川區域內等語（見本院卷頁163），另參以54年12月公布之臺
  灣省河川管理規則第3條規定，本省河川管理主管機關在縣市
  為縣市政府（局），而系爭土地於56年間所屬之淡水河水系河
  川區公告為河川區域時，始劃入河川區域內，則系爭土地於依
  臺灣省河川管理規則劃入河川區域前，係由臺北縣政府約自45
  年起以放租方式出租予被告之母洪廖麥、長兄洪清富，迄至74
  年1月臺北縣政府仍向被告之兄洪清富收取河川地使用代金，
  因此，臺北縣政府固得依據前開規定而出租4-3、4-10、5-1
  、5-10 地號土地於被告之兄洪清富。然查，民法第451條之規
  定，乃出租人表示反對續租之意思，有阻卻繼續契約之效力（
  最高法院63年台上字第2139號判例意旨參照）。退萬步言之，
  原告自認於79年間始經由台灣省政府地政處移交為管理機關
  （見本院卷頁117） ，並有台灣高等法院86年度上易字第4395
  號卷頁21至73，台北縣板橋地政事務所86年8 月12日86北縣板
  第一字第8335號函所附之光復初期總登記簿迄電子作業登記謄
  本再卷可按，勘信為真實。然查被告因訴外人劉武重之告訴而
  涉嫌竊佔罪（見84年度偵字第18944 號卷），原告當時已成為
  土地之所有權人，並未明示將土地出租於被告之意思，應解為
  原告反對出租於被告洪清富之意思，因此，被告抗辯系爭土地
  成立不定期租賃契約，而得以對抗原告云云，並不足取。又被
  告就4-3 、4-10、5-1 、5-10地號土地為無權占有，而7-1 、
  7-15地號土地，被告並未與台北縣政府或原告成立任何租賃關
  係，自不得主張為有權占有。
(三)依民法第952條規定，善意之占有人，得為占有物之使用及收
  益，如不當得利之受領人為善意，則無返還之義務。占有人於
  占有物上行使之權利，推定其適法有此權利。又善意占有人依
  推定其為適法所有之權利，得為占有物之使用及收益。分別為
  民法第943條、第952條所明定。是占有人因此項使用所獲得之
  利益，對於所有人不負返還之義務，此為不當得利之特別規定
  ，不當得利規定於此無適用之餘地（最高法院58年度台上字第
  565號判決意旨、最高法院77年度台上字第1208號判決意旨參
  照）。經查，被告抗辯係自被告之兄洪清富、被告之母洪廖麥
  之允許而使用4-3 、4-10、5-1 、5-10地號土地，於被告涉嫌
  竊佔罪嫌，亦經法院為無罪之判決，有台灣高等法院88年度上
  更（一）字第268 號刑事判決可按（見本院卷頁91），足見，
  被告於受領原告催請返還系爭土地前，應為善意占有人，並自
  受原告催告返還4-3 、4-10、5-1 、5-10地號土地之日起，始
  成為惡意占有人。準此，原告請求自96年3 月29日（即受領催
  告之翌日）起至97年3 月31日止，給付相當於租金之不當得利
  及自97年4 月1 日起至返還土地止，按月給付相當於租金之不
  當得利，應屬有理由，逾此部份，應予駁回。另就7-1 、7-15
  地號土地於被告占有之初，即不得對抗原告，其占有之初，即
  應屬惡意占有人，因此，原告就7-1 、7-15地號土請求被告給
  付起訴前5 年即96年5 月24日前5 年及96年5 月24日至97 年3
  月31日止相當於租金之不當得利及自97年4 月1 日起至返還土
  地日止按月給付相當於租金之不當得利部分，自屬有理由，逾
  此部份，應予駁回。
(四)無法律上之原因而受利益，致他人受損害者，應返還其利益。
  雖有法律上之原因，而其後已不存在者，亦同，民法第179 條
  定有明文。依不當得利之法則請求返還不當得利，以無法律上
  之原因而受利益，致他人受有損害為其要件，故其得請求返還
  之範圍，應以對方所受之利益為度，非以請求人所受損害若干
  為準，無權占有他人土地，可能獲得相當於租金之利益為社會
  通常之觀念（最高法院61年台上字第1695號判例意旨參照）。
  又城市地方房屋之租金，以不超過土地及其建築物申報總價額
  年息百分之十為限。約定房屋租金，超過前項規定者，該管市
  、縣政府得依前項所定標準強制減定之。前開規定於租用基地
  ，建築房屋，均準用之。土地法第97條第1項、第105條分別定
  有明文。又基地租金之數額，除以基地申報地價為基礎外，尚
  須斟酌基地之位置，工商業繁榮之程度，承租人利用基地之經
  濟價值及所受利益等項，並與鄰地租金相比較，以為決定，並
  非必達申報總地價年息百分之十最高額（最高法院68年台上字
  第3071號判例意旨參照）。被告占用4-3、4-10、5-1、5-10地
  號之面積合計為775.03平方公尺，占用7-1、7-15地號面積為
  24.21 平方公尺，目前搭建鐵皮屋違建二間，作為宅即便、五
  金行倉庫，有原告提出之照片、業經本院勘驗屬實，製有勘驗
  筆錄，及台北縣板橋地政事務所製作之土地複丈成果圖在卷可
  按。因此，本院斟酌系爭土地坐落之位置、附近繁榮程度，認
  土地租金以土地申報總價年息百分之5 計算為宜。公有土地及
  依平均地權條例第16條規定照價收買之土地，以各該宗土地之
  公告地價為申報地價，免予申報，平均地權條例施行細則（民
  國95年10月25日修正）第21條前段載有明文。系爭土地於89
  年7 月至97年3 月止之公告地價及申報地價均為6,700 元，有
  原告提出之土地登記簿謄本、系爭土地之公告地價表在卷可按
  （見本院卷頁48至61），其計算式如下（元以下四捨五入，以
  下同）：
1.就4-3、4-10、5-1、5-10地號部分：
自96年3月29日至96年3月31日止，合計為1年又2天。
  6,700x775.03x0.05x（1+2/365）=261,058
2.就7-1、7-15地號部分
自91年5月24日起至97年3月31日止合計為5年又280天
  6,700x24.21x0.05x（5+280/365）=46,774
3.以上合計為307,832元（261,058+46,774=307,832）
(五)原告依據民法第179條之規定，請求被告給付相當於租金之不
  當得利金額為307,832元及自支付命令送達翌日起即96年6月6
  日至清償日止，按年息百分之五計算之利息，並自97年4月1日
  起至返還臺北縣板橋市○○段4-3 、4-10、5-1 、5-10、7-1
  、7-15地號土地如附圖所示A1、A2、A3、A4、B1、B2、B3、B4
  部分（面積依序為65.61 平方公尺、246.06平方公尺、16.75
  平方公尺、66.31 平方公尺、157.02平方公尺、223.28平方公
  尺、4.9 平方公尺、19.31 平方公尺）予原告之日止，每平方
  公尺依當年期申告地價年息百分之5 除以12計算，按月給付原
  告相當於租金不當得利，為有理由，逾此部分之請求，應予駁
  回。
五、假執行之宣告：
    兩造陳明願供擔保，聲請宣告假執行或免為假執行，經核原
    告勝訴部分，合於法律規定，爰分別酌定相當之擔保金額宣
    告之；原告其餘假執行之聲請，因訴之駁回而失所依據，不
    予准許。
六、本件事證已明，兩造其餘攻擊防禦方法及爭點，核與本件判
    決結果無涉，爰不一一論述。
七、結論：原告之訴為一部有理由、一部無理由，依民事訴訟法
    第79條，第390 條第2 項、第392 條第2 項，判決如主文。
中    華    民    國    97    年    6    月    17    日
                  民事第三庭    法  官  徐玉玲
以上正本係照原本作成
如對本判決上訴，須於判決送達後20日內向本院提出上訴狀
中    華    民    國    97    年    6    月    17    日
                                書記官  翁子婷


司法院資訊處製作；財團法人民間司法改革基金會備份。
